【裁判字號】    89,訴,321
【裁判日期】    890701
【裁判案由】    殺人未遂等
【裁判全文】
臺灣新竹地方法院刑事判決                        八十九年度訴字第三二一號
    公  訴  人  臺灣新竹地方法院檢察署檢察官
    被      告  甲○○
    指定辯護人  本院公設辯護人林建和
右列被告因殺人未遂等案件，經檢察官提起公訴 (八十九度偵字第一九六○號)，本
院判決如左︰
    主  文
甲○○未經許可持有可發射子彈具有殺傷力之槍砲，處有期徒刑參年，併科罰金新台
幣壹拾萬元，罰金部分如易服勞役，以參佰元即新台幣玖佰元折算壹日，扣案改造手
槍壹支（槍枝管制編號0000000000號）及子彈參顆均沒收；又殺人未遂，
處有期徒刑拾年，褫奪公權捌年，改造手槍壹支（槍枝管制編號000000000
0號）及子彈參顆均沒收。應執行有期徒刑拾貳年，併科罰金新台幣壹拾萬元，褫奪
公權捌年，罰金部分如易服勞役，以參佰元即新台幣玖佰元折算壹日，改造手槍壹支
（槍枝管制編號0000000000號）及子彈參顆均沒收。
    事  實
一、甲○○於民國八十六年八、九月間經營卡拉ＯＫ店時，有一年籍不詳名為「盧基
    安」者，因酒醉而將乙把改造手槍（槍枝管制編號0000000000號）及
    改造子彈六顆遺留於該店未取回，甲○○即將之帶回新竹市○○路家中，未經許
    可而持有上開槍彈。迄於八十九年三月三十日晚上十時許，在新竹市○○路紫竹
    調卡拉ＯＫ處，與乙○○談及金錢債務，發生口角後，因怕乙○○糾纏，即返回
    前揭家中，將所持有之槍彈取出隨身攜帶。嗣於同年月三十一日零時十分許，甲
    ○○攜帶上開槍彈至新竹市○○路一三三號楊竹生所開設小吃店，果再度與乙○
    ○會面，二人又發生口角。甲○○即邀同乙○○外出，二人於店外繼續爭執數分
    鐘，甲○○欲離開但恐乙○○糾纏，竟另行起意，不顧其所持有之槍、彈具有巨
    大殺傷力，若朝人發射，將生致死之結果，仍在與乙○○相距離約三公尺之處，
    本於殺人之不確定故意，背向乙○○持槍反手朝向乙○○腹部要害發射一槍，致
    乙○○腹部受有槍傷併多處小腸穿孔及腹內出血等傷害，甲○○即騎車逃逸，旋
    因乙○○呼救後經送醫急救始倖免於難。本案經警據報開始進行偵查得知槍擊乙
    ○○之人為甲○○後，甲○○於八十九年三月三十一日下午攜上開改造手槍一把
 及子彈五顆至警局投案，因而扣得供上述改造手槍及改造子彈五顆。
二、新竹市警察局報請台灣新竹地方法院檢察署檢察官偵查起訴。
    理  由
一、訊據被告甲○○固對於右揭無故持有槍彈及攜槍朝被害人乙○○發射致乙○○腹
    部中彈受傷之事實，供承不諱。惟矢口否認涉有殺人之故意，辯稱：伊沒有要致
    乙○○於死之意，伊只是要逃命而朝地下射擊云云。經查：扣案之槍彈為改造之
    四五手槍，係以仿ＣＯＬＴ廠半自動手槍製造之玩具槍，換裝車通之金屬槍管改
    造而成，滑套及槍身握把材質為金屬，其擊發機械正常，具發射子彈功能，認具
    有殺傷力；扣案之子彈五顆，試射其中二顆，結果均可擊發，亦具有殺傷力，有
    內政部警政署刑事警察局八十九年四月十日刑鑑字第四三九五０號鑑驗通知書乙
    紙在卷可證。另被害人乙○○對於遭被告槍擊之情節指訴歷歷，並有證人楊竹生
    、曾文村於警、偵訊中，薛翔於警訊中亦均證述被告與乙○○至店外發生口角及
    聽見槍響等事實，且有被告當場模擬其開槍姿勢之照片三張、被害人遭槍傷之診
    斷證明書、行政院衛生署新竹醫院急診病歷各乙份及乙○○中枝彈放射線照片乙
    紙附卷可稽。被告雖否認有殺害乙○○之故意云云。惟被告坦承第一次與乙○○
    口角後後，即返家槍，其預藏槍枝目的，即係備與被害人發生爭執時，射擊之
    用。又其後在牛埔路小吃店中，再因言語起口角，與乙○○在店外約距離三公尺
    處，即朝乙○○腹部射擊，並於乙○○到地後即騎車離去之事實。苟被告僅係示
    警逃命之意，則可朝其他方向射擊即可，何以背向乙○○反手朝乙○○站立之方
    向射擊？又何以見乙○○遭槍射擊倒地後，迅速騎車離去，不顧乙○○之死活？
    是其主觀有明知以槍枝朝人體射擊將造成死亡之結果，且於射擊不顧被害人之死
    活自行騎車離去，顯對於被害人之生死不在乎，苟發生死亡之結果亦不違反其本
    意，是被告顯有殺人之不確定故意。又被害人乙○○受傷急救情形，經急診醫師
    侯永基於檢察官偵查中證稱：經過急救十五分鐘後，病人血壓下降有休克情形，
    代表槍傷合併內出血，是相當嚴重有生命危險，所以隨即安排緊急手術，子彈位
    於薦骨前且在豐富之靜脈叢中，研判如果當時取子彈會有生命危險，開刀時發現
    病人小腸破裂，如果不將腸斷截除，在十二至二十四小時後，病人會有併發敗血
    症，有極高之死亡率，經截除二段腸段，並接合腸段始脫離險境等語，顯見乙○
    ○所受傷害已達喪失生命危險之狀態，係因經即時急救始未生死亡結果。苟被告
    無殺人之故意，僅有示警或傷害，何以用手槍射擊人體重要器官血管分布之腹部
    ？亦徵被告確有致被害人於死之不確定故意。故被告前開所辯，均為卸責之詞，
    不足採信。本件事證明確，被告犯行應堪認定。
二、核被告無故持有槍彈之行為，係犯槍砲彈藥刀械管制條例第十一條第四項之無故
    持有可發射子彈之槍砲罪、第十二條第四項之無故持有子彈罪。嗣另行起意持上
    開槍射擊殺害被害人未果，係犯刑法第二百七十一條第二項、第一項之殺人未遂
    罪嫌。被告已著手於殺人犯罪行為之實行而不遂，為未遂犯，爰依刑法第二十六
    條規定減輕其刑。被告以一行為同時持有槍、彈，為想像競合，應依刑法第五十
    五條前段規定，從一重之同法第十一條第四項之無故持有可發射子彈之槍砲罪論
    處。所犯之無故持有可發射子彈之槍砲罪與殺人未遂罪間，犯意各別，行為互異
    ，應分論併罰。爰審酌被告前除於七十四年間有一賭博前科為本院判處罰金三百
    元外，並無其他前科，品行尚非不良，但與被害人間並無深仇大恨，僅因其認被
    害人於言語上對其不敬，而發生尋常口角，即返回家中，取出槍彈隨身攜帶，並
   於大庭廣眾下公然開槍射擊被害人，漠視法治，並對於社會治安造成嚴重危害，
    惟於犯後，偵查機關知悉犯罪後旋即持槍投案，尚知悔悟等一切情節量處如主文
    所示之刑，罰金部分併諭知易服勞役之折算標準，又被告所犯殺人未遂罪犯罪之
    性質，認為有褫奪公權之必要，併宣告褫奪公權八年，併定應執行之刑。扣案之
    改造手槍一把及改造子彈三顆為違禁物，應依刑法第三十八條第一項第一款沒收
    ，另試射之子彈二顆僅剩彈殼而不具殺傷力，爰不為沒收之諭知。
三、末按犯槍砲彈藥刀械管制條例第七條、第八條、第十條、第十一條、第十二條第
    一項至第三項、第十三條第一項至第三項，經判處有期徒刑者，應於刑之執行完
    畢或赦免後，令入勞動場所強制工作，其期間為三年，同條例第十九條第一項固
    定有明文。惟保安處分係對受處分人將來之危險性所為拘束身體、自由等之處置
    ，以達教化與治療之目的，為刑罰之補充制度，本諸法治國家保障人權之原理及
    刑法之保護作用，其法律規定之內容，應受比例原則之規範，使保安處分之宣告
    ，與行為人所為行為之嚴重性、行為人所表現之危險性、及對於行為人未來行為
    之期待性相當。從而上開條例規定，不問對行為人有無預防矯治其社會危險性之
    必要，一律宣付強制工作三年之部分，有違憲法第二十三條所定之比例原則，應
    自八十七年十二月十八日司法院大法官會議第四七一號解釋公佈之日起不予適用
    。本院審酌被告齊小台為鑫源水電行任水電技工，有員工職務證明書乙紙為證，
    非遊手好閒者，認為並無宣告強制工作以矯治其社會危險性之必要，爰不另令入
    勞動場所強制工作。
四、據上論斷，應依刑事訴訟法第二百九十九條第一項前段、槍砲彈藥刀械管制條例
    第十一條第四項、第十二條第四項，刑法第十一條前段、二百七十一條第二項、
    第一項、第二十六條前段、第五十五條、第四十二條第二項、第三十八條第一項
    第一款、第三十七條第二項、第五十一條第五款、判決如主文。
本案經檢察官黃仁宏到庭執行職務。
中      華      民      國    八十九    年      七      月      一      日
                                  臺灣新竹地方法院刑事第二庭
                                      法  官  黃小珮
右正本證明與原本無異。
如不服本判決，應於判決送達後十日內向本院提出上訴狀( 應附繕本 )，上訴於
臺灣高等法院。
                                      書記官  江靜玲
中      華      民      國    八十九    年      七      月      三      日
附錄法條：槍砲彈藥刀械管制條例第十一條第四項、第十二條第四項、刑法第二百七
十一條第一項、第二項
槍砲彈藥刀械管制條例第十一條
未經許可製造、販賣或運輸彈藥者。處六月以上五年以下有期徒刑。
意圖供自己或他人犯罪之用。而犯前項之罪者。處一年以上七年以下有期徒刑。得併
科五萬元以下罰金。
未經許可無故持有、寄藏或意圖販賣而陳列彈藥者。處三年以下有期徒刑。
第一項及第二項之未遂犯罰之。
槍砲彈藥刀械管制條例第十二條第四項
未經許可，持有、寄藏或意圖販賣而陳列子彈者，處五年以下有期徒刑，併科新台幣
三百萬元以下罰金。
刑法第二百七十一條
殺人者，處死刑、無期徒刑或十年以上有期徒刑。
前項之未遂犯罰之。


司法院資訊處製作；財團法人民間司法改革基金會備份。
